臺灣嘉義地方法院刑事判決
110年度金訴字第209號
公  訴  人  臺灣嘉義地方檢察署檢察官
被      告  歐秉逸



上列被告因違反洗錢防制法等案件，經檢察官提起公訴（110年
度偵字第3690號），被告於準備程序，就被訴事實為有罪之陳述
，經本院合議庭裁定行簡式審判程序後，判決如下：
    主  文
歐秉逸幫助犯洗錢防制法第十四條第一項之洗錢罪，累犯，處有
期徒刑貳月，併科罰金新臺幣貳萬元，罰金如易服勞役，以新臺
幣壹仟元折算壹日。
    犯 罪 事 實
一、歐秉逸可預見金融機構帳戶係個人理財之重要工具，關係個
    人財產、信用之表徵，如提供與缺乏信賴基礎之人使用，有
    被供作詐欺取財不法用途，用以收受、提領詐欺取財不法所
    得，而隱匿詐欺取財犯罪所得之所在、去向，並使實際進行
    詐欺取財行為之人難以追訴、查緝之可能，竟仍基於縱其提
    供之金融帳戶被作為詐欺取財收受、提領不法所得之用，使
    不法所得之所在、去向遭到隱匿，亦不違背其本意之幫助詐
    欺取財、幫助洗錢之不確定故意，於民國109年12月19日前
    某時，將其所申請華南商業銀行北台南分行帳戶(帳號000-0
    00000000000號，下稱系爭帳戶）之提款卡、密碼，在不詳
    地點，以不詳之代價，交付予詐欺集團成員使用，以此方式
    幫助該不詳詐欺集團成員為詐欺取財犯行時，作為被害人匯
    款及遮斷資金流動軌跡之洗錢工具。嗣該詐欺集團成員取得
    系爭帳戶之提款卡、密碼後，即共同基於意圖為自己不法所
    有之詐欺犯意聯絡，於109年12月19日晚上21時50分許，佯裝
    為「911SHOP」購物網站員工撥打電話予陳淑雯，向陳淑雯
    佯稱之前於網路上購物，因訂單處理錯誤，會自動分期扣款
    ，需操作自動櫃員機才能解除自動扣款等語，致陳淑雯陷於
    錯誤，依詐騙集團成員之指示，於同日晚上22時28分、22時
    35分許以跨行轉帳方式，及同日22時47分許以無摺存款方式
    ，分別匯款新臺幣（下同）29,987元、29,987元、29,985元
    至系爭帳戶，旋遭該詐欺集團成員提領一空。
二、案經陳淑雯訴由嘉義市政府警察局第一分局報告臺灣嘉義地
    方檢察署檢察官偵查起訴。
    理  由
一、本件被告所犯為死刑、無期徒刑、最輕本刑為3年以上有期
    徒刑以外之罪，且非高等法院管轄第一審之案件，於本院準
    備程序進行中，被告就被訴事實為有罪之陳述(本院卷第49
    頁)，經告知被告簡式審判程序之旨，並聽取公訴人、被告
    之意見後，本院合議庭裁定由受命法官獨任進行簡式審判程
    序，依刑事訴訟法第273條之2、同法第159條第2項規定，不
    適用傳聞法則有關限制證據能力之相關規定，合先敘明。
二、上揭事實，業據被告於本院審理中坦承不諱（本院卷第61頁
    ），核與告訴人陳淑雯於警詢時指述情節相符（警卷第8-9
    頁），並有系爭帳戶申請人基本資料及交易明細1份、台新
    銀行自動櫃員機交易明細表3紙(警卷第12-13頁、第18頁)在
    卷可佐，足認被告之任意性自白與事實相符，應堪採信。綜
    上，本件事證明確，被告犯行洵堪認定，應依法論科。
三、論罪科刑：　　
  ㈠按刑法第30條之幫助犯，係以行為人主觀上有幫助故意，客
    觀上有幫助行為，即對於犯罪與正犯有共同認識，而以幫助
    意思，對於正犯資以助力，但未參與實行犯罪之行為者而言
    。幫助犯之故意，除需有認識其行為足以幫助他人實現故意
    不法構成要件之「幫助故意」外，尚需具備幫助他人實現該
    特定不法構成要件之「幫助既遂故意」，惟行為人只要概略
    認識該特定犯罪之不法內涵即可，無庸過於瞭解正犯行為之
    細節或具體內容。金融帳戶乃個人理財工具，依我國現狀，
    申設金融帳戶並無任何特殊限制，且可於不同之金融機構申
    請多數帳戶使用，是依一般人之社會通念，若見他人不以自
    己名義申請帳戶，反而收購或借用別人之金融帳戶以供使用
    ，並要求提供提款卡及告知密碼，則提供金融帳戶者主觀上
    如認識該帳戶可能作為對方收受、提領特定犯罪所得使用，
    對方提領後會產生遮斷金流以逃避國家追訴、處罰之效果，
    仍基於幫助之犯意，而提供該帳戶之提款卡及密碼，以利洗
    錢實行，仍可成立一般洗錢罪之幫助犯（最高法院108年度
    台上大字第3101號裁定意旨參照）。
　㈡本件詐欺集團成員利用被告提供系爭帳戶提款卡，向被害人
    陳淑雯施以詐騙手法致陷於錯誤而依指示匯款，旋遭詐欺集
    團成員提領一空，被告所為固未直接實行詐欺取財、掩飾、
    隱匿犯罪所得之構成要件行為，惟其提供系爭帳戶提款卡作
    為工具，對犯罪集團成員遂行詐欺取財、掩飾或隱匿犯罪所
    得資以助力，利於詐欺取財及洗錢之實行。核被告所為，係
    犯刑法第30條第1項前段、第339條第1項之幫助詐欺取財罪
    、刑法第30條第1項前段、洗錢防制法第14條第1項之幫助洗
    錢罪。被告以一提供系爭帳戶提款卡之幫助行為致被害人陳
    淑雯遭詐騙匯款，為以一行為同時觸犯上開2罪名，依刑法
    第55條規定，應從一重論以幫助洗錢罪。
　㈢被告前因不能安全駕駛致交通危險案件，經臺灣臺北地方法
    院106年度交簡字第2511號判處有期徒刑3月，於107年1月16
    日易科罰金執行完畢，有被告前案紀錄表在卷可考，其於受
    徒刑之執行完畢後，5年以內故意再犯本案有期徒刑以上之
    罪，構成刑法第47條第1項之累犯。而被告本案並無應量處
    最低法定刑且無法適用刑法第59條減輕規定之情形，亦無應
    依司法院釋字第775號解釋意旨裁量不予加重最低本刑之適
    用，是被告本案所犯之罪，仍應依刑法第47條第1項之規定
    ，加重其刑。
　㈣按犯洗錢防制法第14、15條之罪，在偵查或審判中自白者，
    減輕其刑，該法第16條第2項定有明文。被告於本院審理時
    ，對於所犯同法第14條第1項之罪自白不諱，依上開規定，
    應予減輕其刑。又被告既係對正犯資以助力而未參與犯罪構
    成要件行為之實行，為洗錢罪之幫助犯，爰依刑法第30條第
    2項之規定，按正犯之刑減輕，並依法先加後遞減之。
  ㈤爰以行為人責任為基礎，審酌被告任意提供上開金融帳戶資
    料予他人作為向被害人詐欺取財之工具，造成被害人財產損
    失，並使犯罪者得以掩飾真實身分，提領匯入之犯罪所得而
    出製造金流斷點，增加查緝犯罪困難，助長社會犯罪風氣，
    殊屬不當；惟審酌被告本身非實際參與詐欺取財、洗錢之正
    犯，且坦認犯行，表示悔意，暨被告之犯罪動機、目的、手
    段，及個人智識程度、經濟與生活狀況（本院卷第63頁審理
    筆錄所載）等一切情狀，量處如主文所示之刑，併就罰金刑
    部分諭知易服勞役之折算標準。
據上論斷，應依刑事訴訟法第273條之1第1項、第299條第1項前
段，洗錢防制法第14條第1項、第16條第2項，刑法第11條前段、
第30條第1項前段、第2項、第339條第1項、第55條、第47條第1
項、第42條第3項前段，刑法施行法第1條之1第1項，判決如主文
。
本案經檢察官蔡英俊偵查起訴，檢察官徐鈺婷到庭實行公訴。
中　　華　　民　　國　　110 　年　　11　　月　　19　　日
                  刑事第六庭    法　官　林富郎
以上正本證明與原本無異。
如不服本判決應於收受判決後20日內向本院提出上訴書狀，並應
敘述具體理由；其未敘述上訴理由者，應於上訴期間屆滿後20日
內向本院補提理由書（均須按他造當事人之人數附繕本）「切勿
逕送上級法院」。告訴人或被害人如對於本判決不服者，應具備
理由請求檢察官上訴，其上訴期間之計算係以檢察官收受判決正
本之日期為準。
中　　華　　民　　國　　110 　年　　11　　月　　19　　日
                                書記官　陳雪鈴
附錄本判決論罪科刑法條
洗錢防制法第2條
本法所稱洗錢，指下列行為：
一、意圖掩飾或隱匿特定犯罪所得來源，或使他人逃避刑事追訴
    ，而移轉或變更特定犯罪所得。
二、掩飾或隱匿特定犯罪所得之本質、來源、去向、所在、所有
    權、處分權或其他權益者。
三、收受、持有或使用他人之特定犯罪所得。
　　
洗錢防制法第14條第1項
有第二條各款所列洗錢行為者，處7年以下有期徒刑，併科新臺
幣5百萬元以下罰金。

中華民國刑法第339條第1項
意圖為自己或第三人不法之所有，以詐術使人將本人或第三人之
物交付者，處5年以下有期徒刑、拘役或科或併科50萬元以下罰
金。